【裁判字號】    99,上易,823
【裁判日期】    990615
【裁判案由】    違反性騷擾防治法
【裁判全文】
臺灣高等法院刑事判決                 99年度上易字第823號
上  訴  人
即  被  告  甲○○
選任辯護人  陳昆明律師
上列上訴人因違反性騷擾防治法案件，不服臺灣新竹地方法院
98年度易字第123號，中華民國99年3月3日第一審判決（起訴案
號：臺灣新竹地方法院檢察署97年度偵字第6835號），提起上訴
，本院判決如下：
    主  文
原判決撤銷。
甲○○無罪。
    理  由                                                                
一、公訴意旨略以：甲○○與某成年人○○（下稱A女，真實姓
    名年籍詳卷）分別為○○○○有限公司業務部副理與業務。
    於民國（下同）97年2月29日晚上11時許，甲○○與A女前往
    ○○市○○路○○○○「踊子」LOUNGE店內飲酒聊天，甲○
    ○竟意圖性騷擾，乘A女來不及抗拒之際，違反其意願，搭
    住A女肩膀後，再摟抱A女，使A女感受遭冒犯，以此方式對
    Ａ女為性騷擾，因認甲○○涉有性騷擾防治法第25條第1項
    之意圖性騷擾，乘人不及抗拒而為觸摸其腰部之罪嫌。
二、按犯罪事實應依證據認定之，無證據不得認定其犯罪事實，
    刑事訴訟法第154條第2項定有明文。又認定不利於被告之事
    實，須依積極證據，茍積極證據不足為不利於被告事實之認
    定時，即應為有利於被告之認定，更不必有何有利之證據，
    最高法院30年上字第816號著有判例可資參照。「告訴人之
    告訴，係以使被告受刑事訴追為目的，是其陳述是否與事實
    相符，仍應調查其他證據以資審認。」，最高法院52年台上
    字第1300號亦著有判例。復按被害人之陳述如無瑕疵，且就
    其他方面調查又與事實相符，固足採為科刑之基礎，倘其陳
    述尚有瑕疵，則在未究明前，遽採為論罪科刑之根據，即難
    認為適法。所謂無瑕疵，係指被害人所為不利被告之陳述，
    與社會上之一般生活經驗或卷附其他客觀事證並無矛盾而言
    ，至所謂就其他方面調查認與事實相符，非僅以所援用之旁
    證足以證明被害結果為已足，尤須綜合一切積極佐證，除認
    定被告確為加害人之外，在推理上無從另為其他合理原因之
    假設而言（最高法院95年度台上字第4802號判決意旨參照）
    。
三、本件公訴人認被告甲○○涉有前揭性騷擾防治法第25條第1
    項罪嫌，無非係以告訴人A女之指訴，及被告於97年3月6日
    17時55分許所寄發內容為：「對您所言，我一定深自反省！
    請相信我是無心的！本人再次對您致上最高的歉意，請原諒
    上週五我一切言語與肢體對你不禮貌的行為……」之電子郵
    件等為其論據。
四、訊據上訴人即被告甲○○固坦承有於上開時間與告訴人A 女
    及同事丙○○及乙○○等人前往位於上址之「踊子」坊PUB
    飲酒聊天，且確有於97年3月6日寄發1封如前述內容之電子
    郵件予A女，並將副本傳送予丙○○等情。惟矢口否認有何
    性騷擾犯行，辯稱：我對告訴人並無任何搭肩摟腰之行為，
    當時丙○○也在現場，然其並未目睹我有告訴人所指之行為
    。當時在「踊子」坊PUB裡，大家聊天氣氛愉快，且告訴人
    離開「踊子」坊PUB後，曾傳1封內容為『我先走嘍』的簡訊
    給我，如告訴人當時曾有不舒服、受冒犯之感受，又怎會傳
    該封簡訊給我？我收到告訴人之簡訊後，我也有打電話問她
    是否安全到家，她在電話中亦未有何不悅或不滿。之前告訴
    人曾告訴我，她有罹患憂鬱症，我當時是以為她憂鬱症發作
    ，不想跟她爭辯，想安撫她的情緒，才寫了那封電子郵件，
    但是信的內容中並沒有承認我對她有何搭肩摟腰之行為。就
    我所知告訴人有一些債務問題，本案發生後，她也有寄存證
    信函來求償，也可能是因為這樣，她才要誣陷我有對她性騷
    擾之行為等語。
五、經查：
  (一)觀諸告訴人A女於歷次指訴被告性騷擾經過之情形，首依告
    訴人所提之告訴狀所載，被告係於上開時、地，先以言語騷
    擾被告，再將手臂及手掌強行搭於告訴人之肩上，於告訴人
    閃開後，被告再以手臂強行環抱告訴人之腰部及臀部，以上
    開方式為性騷擾（見偵卷97年度他字第1637號第1頁）。於
    檢察官偵查時指稱：被告係以手搭肩再抱伊之方式騷擾，伊
    讓被告抱幾秒鐘後，即站起來離開；被告無其他性騷擾行為
    云云（見同上卷第8頁）。嗣於原審中先稱：被告坐在伊之
    右邊，被告以左手先搭伊右肩，後搭伊左肩，因伊有點閃躲
    ，就摟伊腰，當時有維持一下，摟腰約10秒鐘後即離開「踊
    子」坊PUB返家，後則稱：上開告訴狀係按伊本意委託他人
    所寫，並經伊審核；事發當日，被告並無說任何言語，令伊
    感到不愉快；被告為上開搭肩摟腰行為約共10秒鐘，之後伊
    又坐大概幾分鐘即起身離開云云。經審判長再度訊問經過情
    狀時答稱：當時不知被告以左手抑或左手肘搭伊右肩數秒鐘
    ，伊因不知該如何反應，頭及肩膀就閃一下離比較遠，但被
    告又順勢環過伊肩膀搭住左肩，大概2、3秒，伊即往左邊閃
    ，被告手離開並往下摟腰約幾秒鐘，伊有往前坐，並低頭看
    被告的手，且有感覺，伊當下沒有反應，有看證人丙○○，
    惟見丙○○無反應，就直接站起離開云云；審判長旋即質以
    告訴人，何以先稱又坐幾分鐘之後才起身離開，後即改謂因
    見證人丙○○無反應即離開，前後說法不同，實情究為如何
    ？告訴人則稱，在起身後未立即離開，伊忘記是站著或坐著
    ，約一分鐘內離開前揭「踊子」坊PUB云云（見原審卷第114
    頁背面、第121頁背面、第122頁至第123頁）。則告訴人既
    係指訴被告對伊性騷擾之當事人，就被告以何種方式騷擾、
    對身體何處隱私部位為不當觸摸、當時立即反應如何，倘為
    親身經歷，理應記憶深刻，然觀諸前揭指述內容，其於告訴
    狀中，先載被告有言詞騷擾，惟嗣於偵查及原審審理中皆曰
    被告無此行為。又該告訴狀陳明，被告以手環抱伊之腰部及
    臀部之方式為騷擾，告訴人於檢察官偵查時亦稱被告確有抱
    伊，然於原審時稱，被告是以搭肩摟腰之方式騷擾。再者，
    就如何反應乙節，告訴人或稱摟腰約10秒鐘後即離開，或謂
    又坐幾分鐘之後才起身離開，或說因見證人丙○○無反應即
    離開，經審判長質疑訊問後，改稱係起身後並未立即離開，
    伊忘記當時是站著或坐著，約一分鐘內離開云云。是告訴人
    A 女就被告如何為性騷擾、身體何處隱私部位被不當觸摸、
    當時如何反應等重要情節，說法均前後不一，而有瑕疵，自
    須其他佐證，以資證明。
  (二)證人即告訴人及被告同事丙○○當時坐在告訴人與被告正對
    面乙情，均經告訴人A女、證人丙○○暨被告肯認無訛。而
    證人丙○○迭於偵查及原審中皆證稱：並未目睹被告有對告
    訴人為搭肩摟腰之行為（見偵卷97年度他字第1637號第30頁
    、原審卷第155頁），在原審中更明確證述，當時「踊子」
    坊PUB的燈光照明並未昏暗，可看到對面人之面孔及物品，
    若對面二人有搭肩行為，由其方向確可看見，倘有摟腰行為
    ，在有光源之處亦可目睹，其並無看到被告對告訴人有搭肩
    或摟腰行為等語（見原審卷第166頁背面至167頁、第155頁
    ）。證人丙○○與告訴人僅一茶桌之隔，距離甚近，且燈光
    尚可，告訴人又稱有閃避之動作，證人丙○○卻未目擊被告
    對告訴人有搭肩或摟腰行為，自不足以證明被告有對告訴人
    性騷擾之行為。
  (三)告訴人於當日離開前揭「踊子」坊PUB後，曾傳送1封內容為
    『我先走嘍』之簡訊予被告乙節，業據被告於偵訊中提出，
    並經檢察官當庭勘驗被告之手機內容無訛（見97年度他字卷
    第41頁）。而告訴人於原審中已證稱，伊離開之時，表情是
    很不高興（見原審卷第115頁、第122頁），則衡諸常情，倘
    被告確係對告訴人為性騷擾，告訴人在感到不高興，不受尊
    重之情況下，應會拒絕再與被告有任何接觸及聯繫，何以會
    再傳『我先走嘍』之簡訊予被告，實令人不解。另縱如告訴
    人於原審中所述，係因不想尷尬才傳簡訊，惟當日係丙○○
    邀宴，若告訴人不想尷尬，理應傳簡訊予同事丙○○，何以
    是傳給其所指甫對其性騷擾之被告，實違經驗法則。至告訴
    人於原審證稱：2007年底時，被告會常傳簡訊給我或是用
    MSN，我很困擾等語(原審卷第113頁)，證人丙○○亦證稱：
    (依你觀察案發前告訴人有無刻意不與被告互動)有，(你事
    後知道原因嗎？)知道，被告可能有時會傳MSN，這是Ａ女告
    訴我的等語(原審卷第158頁反面)，惟上開證詞僅足證明被
    告於案發前曾傳簡訊或MSN給告訴人，表示關切或好感，但
    已相隔數月之久，不能據以認定被告即有本件之性擾騷行為
    。
  (四)又被告一再辯稱，渠於97年3月6日寄發上開電子郵件，係為
    考量告訴人罹患憂鬱症，欲安撫告訴人情緒所為，渠並未有
    任何性騷擾行為等語。查告訴人A女確於本案事發前後因精
    神官能性憂鬱症接受治療，有醫院就診病歷資料附卷可稽（
    見本院卷第113頁至128頁），告訴人亦承認曾將罹患憂鬱症
    乙事告訴被告（見原審卷114頁）。而告訴人A女於事後曾告
    知證人丙○○，被告對伊性騷擾，並於97年3月3日向主管報
    告。嗣證人丙○○3月6日告知被告，告訴人指述性騷擾乙事
    ，被告向證人否認此事，旋以電話與告訴人聯繫，通話結束
    後，即於前揭時地寄發上開電子郵件予告訴人，副本 並傳送
    予證人丙○○等情，業經告訴人、證人丙○○及被告，分別
    證述或陳述明確。告訴人於原審證稱，在與被告通話中，被
    告說不記得有性騷擾一事；證人丙○○於原審證述，在被告
    發電子郵件前，曾詢問被告是否有性騷擾，被告回答沒有，
    並反問其是否有看到，其亦回稱沒有看到，且其並不知被告
    要發電子郵件，於接到後曾詢問被告何以傳送該郵件，被告
    說係考量告訴人之心情及病情始為之等語（見原審卷第112
    頁背面、第156頁背面、第161頁），由此可知，被告於知悉
    告訴人之指訴後，並未對丙○○承認此事，且在寄發郵件後
    ，經證人丙○○詢以何以傳送該郵件，始告知係因考量被告
    之病情等語，復觀諸上開郵件內容，僅泛言「請原諒我一切
    言語與肢體對你不禮貌之行為」，並未具體載明究對被告身
    體何處觸摸而為性騷擾行為，是被告辯稱，考量告訴人罹患
    憂鬱症始寄發郵件等語，尚非無據。再參之○○○○有限公
    司性騷擾調查報告，該報告記載，無法做出申訴之事是否構
    成性騷擾的明確結論等語，是本案積極證據證明被告性騷擾
    行為，尚有不足。
六、復按性騷擾防治法第25條第1項係規定：意圖性騷擾，乘人
    不及抗拒而為親吻、擁抱或觸摸其臀部、胸部或其他身體隱
    私處之行為，構成本罪。查法條例示臀部、胸部係身體隱私
    處，則本條所謂身體隱私處，自應與臀部、胸部具有相同或
    更高之隱私性，始足當之。而本件告訴人係指訴被告觸摸肩
    膀、腰部，該部位是否身體隱私處，自有進一步探討之必要
    。查女性胸部突出、臀部渾圓，有別於男性，係屬女性之第
    二性徵，用以吸引異性者，至於肩膀、腰部，男女生理結構
    上並無大異，女性於夏天衣著，亦常有露肩、露腰之情形，
    自難與臀部、胸部之隱私性等量齊觀，性騷擾防治法對於較
    輕微之性騷擾，亦僅依同法第20條規定課以行政罰鍰，則基
    於刑法謙抑思想，肩膀、腰部尚難認定係屬本條所定之身體
    隱私處，則被告縱有觸摸及告訴人肩膀、腰部，依罪刑法定
    主義，與本條構成要件不該當，不能成立該條之罪。
七、原審未查，遽對被告為有罪之諭知，自有未洽，被告提起上
    訴，指摘原判決不當，為有理由，應予撤銷，為被告無罪之
    諭知。
據上論斷，應依刑事訴訟法第369條第1項前段、第364條、第301
條第1項前段，判決如主文。  
本案經檢察官邱美育到庭執行職務。
中    華    民    國    99    年    6     月    15    日
                  刑事第十七庭  審判長法  官  王聰明
                                      法  官  黃雅芬
                                      法  官  陳世宗
以上正本證明與原本無異。
不得上訴。
                                      書記官  李佳穎                                    
中    華    民    國    99    年    6     月    15    日

司法院資訊處製作；財團法人民間司法改革基金會備份。
